【裁判字號】    95,裁,2464
【裁判日期】    951109
【裁判案由】    撫卹
【裁判全文】
最  高  行  政  法  院  裁  定
                                     95年度裁字第02464號
抗  告  人  甲○○○
上列抗告人與相對人行政院衛生署臺東醫院間因撫卹事件，對於
中華民國95年1月27日高雄高等行政法院94年度訴字第904號裁定
提起抗告，本院裁定如下︰
    主  文
抗告駁回。
抗告訴訟費用由抗告人負擔。
    理  由
一、按抗告法院認抗告為不合法或無理由者，應為駁回抗告之裁
    定。
二、緣抗告人係相對人已故職員廖春生之母親，其於民國（下同
    ）94年6月20日檢附「遺贈契約書」向相對人申請廖春生之
    撫卹金，案經相對人以94年7月7日94東醫人字第0940003574
    號函復以：「臺端所檢附之遺贈契約書影本，其法律效力非
    本院權責範圍，請循法律程序由法院認定其是否為合法遺囑
    。如認定結果為合法遺囑，請臺端檢具有關表件向本院申請
    更改年撫卹金領受權，本院將依規定送銓部辦理，並由該
    部依權責核定」等語。抗告人不服，提起訴願遭駁回，遂提
    起行政訴訟。
三、原裁定駁回抗告人之訴，其理由略以：按銓部組織法第2
    條、第6條第3款及公務人員撫卹法施行細則第12條第1項規
    定可知，有關撫卹金受領權人變更之核定機關為銓部，相
    對人並非權責機關，相對人前開94年7月7日94東醫人字第09
    40003574號函僅係相對人就抗告人所申請事項，所為之答復
    及說明，並未就變更年撫卹金領受權一事有所准駁，自非行
    政處分，故抗告人提起本件訴訟，求為撤銷，並請求相對人
    應辦理故職員廖春生之年撫卹金自95年度起悉數交抗告人領
    受，自非合法，因而駁回抗告人之訴。
四、抗告意旨略謂：本件係請求相對人依法辦理，惟相對人竟相
    應不理，推諉予法院認定始欲作為，顯違依法行政之本旨。
    而原裁定亦誤認抗告人前曾執遺贈契約書影本，函詢銓部
    公務人員「保險金」之效果，與本件請求「年撫卹金」之效
    果相同，令人難以甘服。又原審未對系爭遺贈契約書詳予調
    查、鑑定，以明廖春生孝心之真意，係背於「百行孝為先」
    之孝道推行，顯有違民法第72條、第1084條第1項之規定。
    末查，抗告人依公務人員撫卹法施行細則第12條第12項之規
    定，向相對人「申請」，乃合於法律規定，相對人有義務告
    知應備何文件予以補正，況該文件業已附於銓部93年6月
    24日部退二字第0932382464號函，是相對人之駁回處分係屬
    違法甚明等語。
五、本院查：按行政訴訟法第4條第1項規定：人民因中央或地方
    機關之違法行政處分，認為損害其權利或法律上之利益，經
    依訴願法提起訴願而不服其決定者，得向高等行政法院提起
    撤銷訴訟。而此所謂行政處分，依訴願法第3條第1項規定係
    指中央或地方機關就公法上具體事件所為之決定或其他公權
    力措施而對外直接發生法律效果之單方行政行為而言。相對
    人既非有關撫卹金受領權人變更核定之權責機關，則其對抗
    告人申請將廖春生之撫卹金交由其領受，所為之前述答復，
    並未就變更年撫卹金領受權一事有所准駁，自非行政處分。
    從而，原裁定以抗告人在原審之訴為不合法而駁回，核無違
    誤。本件抗告論旨仍執前詞，指摘原審裁定違誤，求予廢棄
    ，難認有理由，應予駁回。
六、依行政訴訟法第104條、民事訴訟法第95條、第78條，裁定
    如主文。
中    華    民    國    95    年    11    月    9     日
                  第二庭審判長法  官  廖  政  雄
                              法  官  鍾  耀  光
                              法  官  姜  仁  脩
                              法  官  王  德  麟
                              法  官  黃  清  光
以  上  正  本  證  明  與  原  本  無  異
中    華    民    國    95    年    11    月    9     日
                              書記官  王  史  民


司法院資訊處製作；財團法人民間司法改革基金會備份。
